【裁判字號】    98,易,2476
【裁判日期】    981231
【裁判案由】    詐欺
【裁判全文】
臺灣臺北地方法院刑事判決              98年度易字第2476號
公  訴  人  臺灣臺北地方法院檢察署檢察官
被      告  丙○○
上列被告因詐欺案件，經檢察官聲請以簡易判決處刑（98年度偵
字第7739號），本院認不宜逕以簡易判決處刑，改依通常程序審
理後，判決如下：
    主  文
丙○○無罪。
    理  由
一、公訴意旨略以：被告丙○○預見提供自己帳戶予他人使用，
    可能幫助他人掩飾或隱匿犯罪所得之財物，竟不違背其本意
    ，而基於幫助詐欺之犯意，於民國97年11月底某日（按正確
    日期應於97年12月4日），將其所申辦第一商業銀行路竹分
    行帳號000-00000000000號帳戶之存摺、提款卡及密碼郵寄
    交付予真實姓名年籍不詳之人，而以此方式幫助犯罪集團，
    於為詐欺犯行時，供為掩飾彼等犯罪所得之用。嗣該犯罪集
    團中，自稱「雅琳」之女子，即基於意圖為自己不法所有之
    犯意，於97年12月5日以網路聊天室與乙○○交談，假稱援
    交須先行匯款，致使乙○○陷於錯誤，於翌（6）日下午4時
    許，在臺北市○○○路第一銀行操作提款機匯款新臺幣（下
    同）3萬元至丙○○所申辦之前述帳戶內。嗣因乙○○發覺
    有異，始報警查獲上情，因認被告丙○○涉犯刑法第30條第
    1項、第339條第1項之幫助詐欺取財罪嫌等語。
二、按犯罪事實應依證據認定之，無證據不得認定其犯罪事實；
    不能證明被告犯罪者，應諭知無罪之判決，刑事訴訟法第
    154條第2項、第301條第1項分別定有明文。又按刑事訴訟法
    第161條第1項規定檢察官就被告犯罪事實，應負舉證責任，
    並指出證明之方法。對於其所訴之被告犯罪事實，應負提出
    證據及說服之實質舉證責任，倘所提出之證據，不足為被告
    有罪之積極證明，或其闡明之證明方法，無從說服法官以形
    成被告有罪之心證，基於無罪推定之原則，自應為被告無罪
    判決之諭知。而所謂認定犯罪事實之證據，係指足以認定被
    告確有犯罪行為之積極證據而言，如未發現相當證據，或證
    據不足以證明，自不能以推測或擬制之方法，以為裁判基礎
    （最高法院40年臺上字第86號判例要旨參照）。另認定犯罪
    事實所憑之證據，雖不以直接證據為限，間接證據亦包括在
    內；然而無論直接或間接證據，其為訴訟上之證明，須於通
    常一般之人均不致有所懷疑，而得確信其為真實之程度者，
    始得據為有罪之認定，倘其證明尚未達到此一程度，而有合
    理之懷疑存在時，事實審法院復已就其心證上理由予以闡述
    ，敘明其如何無從為有罪之確信，因而為無罪之判決，尚不
    得任意指為違法（最高法院76年臺上字第4986號判例要旨參
    照）。又按幫助犯，則係指對於正犯與以精神或物質上之助
    力，便於其犯罪之實行者而言，故必須認識正犯所犯之罪，
    始有幫助可言，如無此認識或其所認識，與正犯實施之犯罪
    有齟齬，則欠缺幫助犯意，無從成立該罪之幫助犯（最高法
    院76年度臺上字第7695號判決要旨參照）。
三、公訴人認被告丙○○涉犯刑法第30條第1項、第339條第1項
    之幫助詐欺取財罪嫌，無非係以被告丙○○之供述、被害人
    乙○○之證述及其所提出之匯款單、第一商業銀行路竹分行
    被告開戶資料及交易往來明細表1份為證。訊據被告固不否
    認曾向第一商業銀行路竹分行申請設立上開帳戶，並將該帳
    戶之存摺、提款卡及密碼交付他人，惟堅決否認有何幫助詐
    欺犯行，辯稱：伊是因見網路上刊登代辦貸款之廣告而與自
    稱「陳代書」之人聯絡，對方表示為製造帳戶有資金流動之
    信用資料，又恐所存入製造資金假象之存款遭被告領取，及
    為領出所代為存入製造資金假象之存款，需被告提供存摺、
    提款卡及密碼等物，伊因需款孔亟，一時心急，未辨真假，
    始於97年12月4日將上開帳戶之存摺、提款卡及密碼寄交自
    稱「甲○○」之陳代書，嗣甲○○並於同年12月8日將上開
    存摺及提款卡寄還予伊等語。經查：
（一）被告所辯稱之上開情節，業據其於偵查中提出網路YAHOO
      電子信箱網頁乙紙（參見臺灣高雄地方法院檢察署98年度
      偵字第14521號卷第6頁），及其於97年12月4日寄交存摺
      及提款卡至彰化縣彰化市○○路○段14號予自稱「甲○○
      」之人收受，嗣該自稱「甲○○」之人於同年12月8日將
      上開物品寄還予伊之宅急便配送單2紙為證（參見高雄縣
      政府警察局湖內分局刑案偵查卷宗），足見被告上開辯解
      皆屬信而有徵，應非子虛。
（二）再者，被告因同一案件經高雄縣政府警察局湖內分局移送
      臺灣高雄地方法院檢察署偵查之結果，亦經檢察官以「現
      今詐欺集團詐騙手法花招百出，無所不騙，除一般以詐騙
      電話誘騙民眾匯款之外，利用刊登求職廣告或申辦貸款廣
      告手法，引誘無知民眾上門求助，騙取可以逃避執法人員
      追查之行動電話門號、金融機構存款帳戶供渠等使用，亦
      時有所聞；再被告所述情節，業據其提出網路YAHOO電子
      信箱網頁1紙、宅急便顧客收執聯2紙附卷為憑。故被告所
      辯係因委託代辦貸款始誤信網路信貸廣告而提供上開帳戶
      資料予他人一情，尚非無稽，堪認其並無幫助詐欺之故意
      ，自難以幫助詐欺罪嫌相繩。此外，復查無其他積極證據
      足資認定被告涉何犯嫌，揆諸前開法條及判例意旨，應認
      其罪嫌尚有不足。」而將被告為不起訴處分確定，有被告
      提出之臺灣高雄地方法院檢察署98年度偵字第14521號不
      起訴處分書在卷可憑，益徵被告確無幫助詐欺集團成員施
      行詐騙行為之故意。
（三）又者，本件依被告所述，自稱陳代書者告知可為之製造資
      金流向，即可順利向銀行貸得信用貸款云云，即或可行，
      亦屬違法之舉，被告因而交付存摺、提款卡及密碼予他方
      ，雖非合法，惟被告年甫23歲，工作經驗不多，目前亦處
      於無業之狀態，其因急需金錢，或有思慮不周致遭詐騙集
      團乘機利用之處，惟此不足以遽認被告係預見詐騙集團成
      員欲持其存摺、提款卡等用以詐欺他人，猶基於幫助詐欺
      取財之未必故意而交付存摺、提款卡與密碼。參以近來失
      業率陸續攀升，確有不法份子以求職或代辦貸款廣告為餌
      ，向一時不察之民眾騙取金融帳戶存摺、提款卡及密碼，
      而本案被告又無因金融帳戶遭人使用而涉嫌詐欺之任何前
      科，有臺灣高等法院被告前案紀錄表在卷可查。是被告在
      當時急需用錢之情形下，難免降低其警覺性，故被告所陳
      係因委託代辦貸款始將帳戶之存摺、提款卡及密碼等交予
      自稱陳代書之人，確有發生之可能性，其辯稱尚堪採信。
（四）從而，被告辯稱其係因委託自稱陳代書辦理貸款始將帳戶
      之存摺、提款卡及密碼交予他人，應堪採信。公訴人僅憑
      被告帳戶遭人用以詐騙匯款，即認被告必係將其帳戶交予
      詐欺集團使用而有幫助詐欺之故意，尚難憑採。
四、綜上所述，公訴人所提出之上揭證據，尚無法證明被告確有
    基於幫助詐欺取財之故意而將帳戶存摺、提款卡及密碼交予
    他人使用之犯行，自難逕以刑法第30條第1項、第339條第1
    項詐欺取財罪之幫助犯相繩。此外，復查無其他積極證據足
    資認定被告有何幫助他人詐欺取財之犯行，揆諸前揭說明，
    自應為無罪判決之諭知。
據上論斷，應依刑事訴訟法第301條第1項，判決如主文。
本案經檢察官文家倩到庭執行職務。
中    華    民    國    98    年    12    月    31    日
                    臺灣臺北地方法院刑事第十五庭
                        審判長法  官  廖紋妤
                              法  官  吳麗英
                              法  官  黃桂興
以上正本證明與原本無異。
如不服本判決應於收受送達後10日內向本院提出上訴書狀，並應
敘述具體理由；其未敘述上訴理由者，應於上訴期間屆滿後20日
內向本院補提理由書（均須按他造當事人之人數附繕本）「切勿
逕送上級法院」。告訴人或被害人如對於本判決不服者，應具備
理由請求檢察官上訴，其上訴期間之計算係以檢察官收受判決正
本之日期為準。
                              書記官  陳品潔
中    華    民    國    99    年    1     月    4     日

司法院資訊處製作；財團法人民間司法改革基金會備份。
